【裁判字號】    97,交聲,1267
【裁判日期】    970609
【裁判案由】    違反道路交通管理處罰條例聲明異議
【裁判全文】
臺灣臺北地方法院交通事件裁定      97年度交聲字第1267號
    異  議  人
    即受處分人  乙○○
上列受處分人因違反道路交通管理處罰條例案件，對於臺北市交
通事件裁決所中華民國九十七年四月十五日所為之處分（原處分
案號：北市裁二字第裁二二—ＡＥＷ五四九六○○號）聲明異議
，本院裁定如下：
    主    文
異議駁回。
    理    由
一、按汽車駕駛人轉彎時，不依標誌、標線、號誌之指示者，處
    新臺幣（下同）六百元以上一千八百元以下罰鍰，又汽車駕
    駛人，駕駛汽車不服從交通勤務警察或依法令執行交通指揮
    、稽查任務人員之指揮或稽查，而本章各條無處罰之規定者
    ，處九百元以上一千八百元以下罰鍰，再汽車駕駛人有違反
    上開規定者，除依原條款處罰鍰外，並各記違規點數一點，
    道路交通管理處罰條例第四十八條第一項第二款、第六十條
    第二項第一款、第六十三條第一項第一款，分別定有明文。
二、本件異議人即受處分人乙○○，於民國九十七年一月十一日
    零時五分許，駕駛車號六九六六－ＥＤ號自用小客車，在臺
    北市○○○路、林森北路口，經臺北市政府警察局中山分局
    員警舉發有未依號誌指示左轉（東轉南）、拒絕出示行、駕
    照之違規，受處分人於應到案日期前申訴，經原處分機關臺
    北市交通事件裁決所審查結果，仍認受處分人有前開違規事
    實，而就其不依號誌指示行駛之違規部分，依道路交通管理
    處罰條例第四十八條第一項第二款、第六十三條第一項第一
    款規定，處罰鍰六百元，並記違規點數一點，另就其不服從
    交通勤務警察指揮稽查之違規部分，依道路交通管理處罰條
    例第六十條第二項第一款、第六十三條第一項第一款規定，
    處罰鍰九百元，並記違規點數一點等情，有臺北市政府警察
    局舉發違反道路交通管理事件通知單（北市警交字第ＡＥＷ
    五四九六○○號）、臺北市交通事件裁決所違反道路交通管
    理事件裁決書（北市裁二字第裁二二—ＡＥＷ五四九六○○
    號）可稽。
三、受處分人異議意旨略以：伊於前揭時地確有依號誌指示行駛
    ，員警攔停時伊請員警舉證，但員警無法舉證，所以伊拒絕
    出示行、駕照，伊認為伊有不出示行、駕照之正當理由，爰
    對原處分不服，依法聲明異議云云。
四、經查：受處分人自承於前揭時間，駕駛車號六九六六－ＥＤ
    號自用小客車，行經臺北市○○○路、林森北路口，惟矢口
    否認有何不依號誌指示行駛，及不服從交通勤務警察指揮稽
    查之違規行為。查關於本件舉發經過，業據證人即臺北市政
    府警察局中山分局舉發員警甲○○於本院調查中具結證稱：
    伊於九十七年一月十日晚上九時至十一日凌晨一時擔服巡邏
    勤務，十一日晚上零時五分左右，伊在民族東路、林森北路
    口執行路檢時，看到受處分人駕駛車號六九六六－ＥＤ號自
    用小客車，由民族東路東往西方向行駛，不依號誌指示，左
    轉林森北路，那個路口因為怕左轉車與直行車相撞，所以設
    計有綠燈左轉號誌，但受處分人在綠燈左轉號誌尚未亮起時
    ，就左轉林森北路；當天有路燈、光線良好，且伊有戴眼鏡
    執勤，矯正後之視力為一點○，伊與受處分人並無故舊恩怨
    ；伊因為受處分人未依號誌指示左轉，所以予以攔停，伊告
    知受處分人未依號誌指示左轉，並請他出示行、駕照，受處
    分人跟伊爭執說他沒有違規左轉，並要求伊舉證，在路邊跟
    伊爭執大約二十到三十分鐘，伊一再與駕駛人說明，員警的
    目視就是一個證據方法，如果駕駛人不出示行、駕照也是違
    規，受處分人仍舊不願意出示，於是伊記下他的車號，駕駛
    人離去後，伊逕行舉發等語（見本院九十七年五月十五日訊
    問筆錄）。按證人乃原處分機關舉發受處分人有前述違規行
    為之原證人，並到庭具結擔保其供述之真實性，且在負擔偽
    證罪之心理處罰狀態下，證述受處分人經認定違規及舉發之
    經過，依本件卷存證據資料並無任何積極證據足資證明證人
    上述證述係屬虛偽，亦無足以令人顯信證人之證述為不可採
    之品格證據或前科證據存在，執勤員警本其維護交通秩序安
    全職責所為之舉發，亦應受到合法正確之推定，雖受處分人
    質疑舉發員警未能再提出其他證據，然本件受處分人未依號
    誌轉彎，係屬動態違規行為，要求舉發員警拍照或攝影存證
    ，客觀上誠屬不易，況該等違規事實由人之感官即可判定，
    非必以科學儀器始能偵測得知，尚難以本件並無拍照或攝影
    等其他證據為佐，即認證人所言為不可信；又本件依法執行
    交通勤務之員警，既係於受處分人有違規行為之合理懷疑下
    攔停，且僅要求受處分人出示證件，並無逕對受處分人之身
    體或車輛為違法搜索等情事，員警執行勤務之行為並未逾必
    要程度，縱受處分人對員警舉發內容有爭議，尚非不得另依
    法尋求救濟途徑，詎受處分人仍於執勤員警與其溝通長達二
    、三十分鐘後，仍拒絕出示行、駕照，其有不服從交通勤務
    警察指揮稽查之違規行為，亦甚灼然。
五、綜上，本件受處分人確有不依號誌指示行駛、不服從交通勤
    務警察指揮稽查之違規行為，舉發機關依法舉發，原處分機
    關依道路交通管理處罰條例第四十八條第一項第二款、第六
    十條第二項第一款、第六十三條第一項第一款，各處罰鍰六
    百元、九百元，及各記違規點數一點即共記二點，於法均屬
    有據。本件受處分人之異議為無理由，應予駁回。
六、據上論斷，依道路交通案件處理辦法第十九條，裁定如主文
    。
中    華    民    國  九十七  年    六    月    九    日
                        交通法庭  法  官  孫  曉  青
上正本證明與原本無異。
如不服本裁定，應於裁定送達後五日內，向本院提出抗告狀。
                                  書記官  郭  錦  賢
中    華    民    國  九十七  年    六    月    九    日


司法院資訊處製作；財團法人民間司法改革基金會備份。
